臺灣臺中地方法院民事判決　九十一年度訴字第八三二號
　　原　　　告　丙○○
　　法定代理人　甲○○
　　訴訟代理人　丁○○
　　　　　　　　乙○○
右當事人間債務人異議之訴事件，本院判決如左：
    主　　文
原告之訴駁回。
訴訟費用由原告負擔。
    事　　實
甲、原告方面：
壹、聲明：
一、鈞院九十年度執三字第三三五八四號原告與被告間拍賣抵押物強制執行事件，就
    原告所有坐落台中縣神岡鄉○○段四七之二五六地號土地，暨其上建號一七四六
    號（公設建號一七八０、一七八一號，持分比例各為萬分之八十、萬分之八十八
    ）建物即門牌號碼台中縣大漢街三十一巷十六弄二號七樓，所為之強制執行程序
    應予撤銷。
二、訴訟費用由被告負擔。
貳、陳述：
一、原告所有坐落台中縣神岡鄉○○段四七之二五六地號土地及其上建號一七四六號
    （公設建號一七八０、一七八一號，持分各為萬分之八十、萬分之八十八）即門
    牌號碼台中縣神岡鄉○○街三十一巷二號七樓建物，雖有設定抵押權予被告，惟
    系爭房、地，為原告向訴外人櫻花建設股份有限公司（下簡稱櫻花建設公司）所
    購買，原告係積欠櫻花建設公司款項新台幣（下同）參佰捌拾伍萬元，而向櫻花
    建設公司抵押借款，並未向被告借款，被告所撥之款項，原告並未收到，故貸款
    契約並未成立，此觀之原告在被告公司開戶日期為民國（下同）八十五年六月二
    十五日，豈可能在借據所載之借款日期八十五年二月十五日，向被告借款？借據
    上之日期係用打字為之，顯見原告簽署借據時，該日期欄係空白，原告既未向被
    告借款，被告聲請鈞院強制執行，殊有違誤。
二、對被告抗辯之陳述：原告並沒有向被告借款，而係積欠櫻花建設公司買賣價金，
    當初設定抵押權予被告是櫻花建設公司辦理的，委託書是我寫的，但那是辦理抵
    押權用的，原告在八十五年六月二十五日，才向被告辦理開戶，借據也是我在八
    十五年六月二十五日以後簽的，設定抵押權予被告之目的原告不清楚，原告只積
    欠櫻花建設公司買賣價金，但未向被告借款，縱被告有撥款予櫻花建設公司，亦
    與原告無關。
參、證據：提出繳息清單二份、帳號00000000000000號存摺一份為證
    。
乙、被告方面：
壹、聲明：駁回原告之訴。
貳、陳述：原告於八十五年二月十五日，簽署借據向被告借款參佰捌拾伍萬元，被告
    於八十五年四月十七日借款撥付日，依兩造約定，將借款撥入原告指定之訴外人
    櫻花建設公司在被告豐原分行活期存款第二一八之八帳號戶內，其後原告也按月
    繳納本、息至九十年三月十七日，於九十年四月十七日起，因原告未再依約繳納
    本息，被告於原告借款到期不獲償還，而聲請拍賣抵押物，取得執行名義聲請強
    制執行，應屬正當。
參、證據：提出借據、委託書、授信約定書各一份為證。
丙、本院依職權調閱本院九十年度執字第三三五八四號強制執行卷宗。
    理　　由
一、本件原告主張：坐落台中縣神岡鄉○○段四七之二五六地號土地及其上建號一七
    四六號（公設建號一七八０、一七八一號，持分各為萬分之八十、萬分之八十八
    ）即門牌號碼台中縣神岡鄉○○街三十一巷二號七樓建物，為原告所有，該等不
    動產雖有設定抵押權予被告，惟系爭房、地為原告向訴外人櫻花建設公司所購買
    ，原告係積欠櫻花建設公司款項參佰捌拾伍萬元，而向櫻花建設公司抵押借款，
    並未向被告借款，被告所撥之款項，原告並未收到，故消費借貸契約並未成立，
    此觀之原告在被告開戶日期為八十五年六月二十五日，豈可能在借據所載之借款
    日期八十五年二月十五日，向被告借款？借據上之日期係用打字為之，顯見原告
    簽署借據時，該日期欄係空白，原告既未向被告借款，被告聲請鈞院強制執行，
    殊有違誤，爰依強制執行法第十四條第二項提起本件債務人異議之訴等語。
二、被告則以：原告在八十五年二月十五日，簽署借據，向被告借款參佰捌拾伍萬元
    ，被告於八十五年四月十七日借款撥付日，依兩造約定，將借款撥入原告指定之
    訴外人櫻花建設公司在被告豐原分行活期存款第二一八之八帳號戶內，其後原告
    也按月繳納本息至九十年三月十七日，於九十年四月十七日起，因原告未再依約
    繳納本息，被告於原告借款到期不獲償還，而聲請拍賣抵押物，應屬正當等語置
    辯。
三、按坐落台中縣神岡鄉○○段四七之二五六地號土地（面積為五一七二平方公尺，
    應有部分為萬分之七十七）及其上建號一七四六號（所有權全部），共同使用部
    分之建號一七八０、一七八一號（持分各為萬分之八十、萬分之八十八），即門
    牌號碼台中縣神岡鄉○○街三十一巷二號七樓建物，為原告所有，而上述不動產
    原告於八十五年三月二十八日，為被告設定權利範圍全部，權利價值肆佰陸拾貳
    萬元，權利存續期間為八十五年三月十八日至一一五年三月十八日之最高限額抵
    押權，且被告於九十年十月三十一日，向本院聲請拍賣抵押物，經本院以九十年
    度拍字第三三六三號裁定准許拍賣，被告進而於九十年十二月二十一日向本院聲
    請強制執行，而系爭不動產，業經本院執行處查封在案，為兩造所不爭執，並經
    本院依職權調閱本院九十年度執字第三三五八四號執行卷宗，有附於該卷宗之系
    爭土地、建物登記謄本二份、抵押權設定契約書一份、他項權利證明書一份、強
    制執行聲請狀一份、九十年度拍字第三三六三號民事裁定一份、查封筆錄一份可
    參，堪信為真實。是本件兩造爭執所在為：就系爭抵押權，被告對原告是否有擔
    保債權存在？經查：
（一）按訴訟之當事人就其所主張有利於己之事實，依民事訴訟法第二百七十七條之
      規定，均須各負舉證之責，若一方就其應為舉證事項已有相當之證明，他造欲
      否認其主張者，即不得不更舉反證，最高法院著有十九年上字第二三四五號判
      例可資參照。本件被告抗辯：原告於八十五年二月十五日與被告簽立借據，向
      被告借款參佰捌拾伍萬元，並約定由被告將該款項於撥付日，全數轉入被告豐
      原分行活期存款第二一八之八號帳戶即櫻花建設公司帳戶等情，有被告所提之
      借據一份、約定書一份、往來科目帳務資料查詢一份、台幣存款交易明細查詢
      表一份在卷可參，原告就被告所提之借據，其上借款人欄所為之簽名，業已自
      認為其所親自簽名，是系爭借據所載之消費借貸契約，屬兩造合意所為之契約
      ，應可認定，原告雖辯稱：其簽名時借據為空白，然其就此有利於己之事實，
      未舉證證明，即難遽採，且查：
  １、依卷附系爭借據第一條記載：「借款金額參佰捌拾伍萬元」，第二條記載：「
      借款日期為八十五年四月十七日起至九十二年四月十七日止」。第六條特別約
      定事項第一款則記載：「本借款金額，借款同意於借款撥付日，全數轉入貴行
      （即被告）豐原分行活期存款第二一八之八號帳戶內」。審諸被告於八十五年
      四月十七日確有撥款，且於該日將系爭參佰捌拾伍萬元轉入該行豐原分行活期
      存款第二一八之八櫻花建設公司帳戶內，有前開往來科目帳務資料查詢一份、
      台幣存款交易明細查詢表一份在可憑。再參諸，前述系爭按坐落台中縣神岡鄉
      ○○段四七之二五六地號土地及其上建號一七四六號建物，為原告向櫻花建設
      公司所購，原告原有參佰捌拾伍萬元價金未付之事實，亦為原告所自承。又卷
      附被告所提之委託書，其上立委託書人欄中之「丙○○」署名，為原告親自所
      親簽，亦為原告所不爭執，依該委託書所載：「茲委託貴行於本人因承購台中
      縣神岡鄉…房地，貴行申請貸款新台幣參佰捌拾伍萬元，請憑此委託書於辦妥
      所有權移轉登記為本人所有及設定第一順位抵押權予貴行，並將他項權利證明
      書、抵權設定契約書，及房地登記簿謄本送交貴行查驗無誤後，將全部貸款逕
      行撥存房地出售人櫻花建設公司之帳戶…」等語，顯見被告抗辯：原告於八十
      五年二月十五日與其簽立爭借據，而其於八十五年四月十七日，依約將原告之
      借款轉入原告所指定訴外人櫻花建設公司之帳戶，作為清償原告對訴外人櫻花
      公司之價金給付，應屬可採。被告既已依約將原告之借款，轉入原告所指定之
      帳戶，兩造間之消費借貸契約，已於八十五年四月十七日，被告交付款項時，
      業已有效成立，被告抗辯：兩造間存有消費借貸契約存在，且系爭抵押權之設
      立，係為擔保原告向被告借款之債務，應屬可採。
  ２、又依契約第六條第三款記載：「本借款應攤還本金、應付利息（及）違約金，
      借款人委託貴行就借款人開立於貴行豐原分行活期存款第五一一０之０帳戶存
      款轉帳代繳，並以本約定為授權證明」。審諸原告確有於八十五年六月二十五
      日向被告豐原分行開設帳號00000000000000號（即五一一０之
      ０號）之帳戶，有原告所提之存摺一份可參，且原告於開戶後，按月由此帳戶
      經被告放款扣帳以清償貸款本息，亦有原告所提之存摺交往紀錄一份在卷可參
      ，按原告若未向被告借用系爭參佰捌拾伍萬元，其何須將不動產設定抵押權予
      被告？且何須在被告設立帳戶，並且按月存款，以供被告按月扣款取償？再者
      ，原告將其向訴外人櫻花建設公司購買系爭之土地、建物，其有參佰捌拾伍萬
      元未能以自備款立即給付，已如前述，依現有之一般交易習慣，不動產購買人
      就未能以自備款給付價金時，通常均以所購之不動產向金融機構抵押取得貸款
      以為價金之支付，按本件原告將其所購之系爭不動產，為被告設立前述最高限
      額抵押權，則原告有以系爭不動產向被告貸款之意，甚為明顯。原告主張其係
      積欠櫻花建設公司價金，以不動產供櫻花建設公司抵押，惟未向被告借款，其
      不知設定抵押權予被告之目的為何？顯屬無稽，實不可採。
  ３、基上，原告確與被告簽訂系爭借據，並由被告將借據所約定之借款參佰捌拾伍
      萬元，撥入櫻花建設帳戶，而該撥付之款項參佰捌拾伍萬元，與原告積欠櫻花
      建設公司參佰捌拾伍萬元之價金相同，且原告另在被告處設立帳戶，並按月存
      款以供被告扣款取償，顯見原告確有與被告訂立前述之消費借貸契約向被告借
      款參佰捌拾伍萬元，並約定由被告將其所貸之參佰捌拾伍萬元，轉入櫻花公司
      之帳戶，以清償原告尚未對櫻花建設公司給付之價金，是原告主張其係積欠櫻
      花建設公司買賣價金，而未向被告借款，被告亦未撥付其所借之款項，尚無可
      採。被告抗辯：原告確有向其借款參佰捌拾伍萬元，並設立抵押權以為擔保，
      應屬可採。
（二）按所謂最高限額抵押契約，係指所有人提供抵押物，與債權人訂立在一定金額
      之限度內，擔保現在已發生及將來可能發生之債權之抵押權設定契約而言。此
      種抵押權所擔保之債權，除訂約時已發生之債權外，即將來發生之債權，在約
      定限額之範圍內，亦為抵押權效力所及（最高法院六十六年臺上字第一０九七
      號判例參照）。本件原告於設定系爭抵押權後，確實有於八十五年四月十七日
      ，向被告借款參佰捌拾伍萬元，且被告抗辯：前述參佰捌拾伍萬元之借款，原
      告自九十年四月十七日起即未按期清償，尚有本金參佰肆拾參萬參仟捌佰參拾
      玖元未付，依兩造消費借貸契約之約定，其中一期未付視為全部到期，原告已
      喪失期限利益，被告就該原告未償之借款本金、利息及違約金，對原告有請求
      給付之權利，亦有前述本院九十年度拍字第三三六三號民事確定裁定一份在卷
      可參，原告就被告上述抗辯未為清償之金額，復未爭執，是被告辯稱：系爭抵
      押權所擔保之債權，確實存在，應屬可採。再按抵押權人，於債權已屆清償期
      ，而未受清償者，得聲請法院，拍賣抵押物，就其賣得價金而受清償。民法第
      八百七十三條第一項定有明文。本件抵押權係擔保原告對被告之借款債務，原
      告未依約履行債務，被告因而聲請拍賣本件抵押物，於法並無不符。是系爭抵
      押權所擔保被告對原告之債權仍屬存在，被告聲請強制執行拍賣系爭不動產，
      於法並無不符。
四、按強制執行法第十四條第二項固規定，「執行名義無確定判決同一之效力者，於
    執行名義成立前，如有債權不成立或消滅或妨礙債權人請求之事由發生，債務人
    亦得於強制執行程序終結前提起異議之訴。」，惟本院九十年度執字第三三五八
    四號被告與原告間拍賣抵押物強制執行事件，被告所依據之執行名義是本院九十
    年度拍字第三三六三號拍賣抵押物之裁定，而該抵押權所擔保被告對原告之債權
    確屬存在，是原告既無強制執行法第十四條第二項規定之異議事由，從而，其訴
    請撤銷本院九十年度執字第三三五八四號號拍賣抵押物之強制執行程序，於法不
    合，應予駁回。
五、本件事證已臻明確，兩造其餘之攻擊防禦方法，核與判決之結果不生影響，爰不
    一一論述，併此敘明。
六、據上論結，本件原告之訴為無理由，依民事訴訟法第七十八條，判決如主文。
中　　　華　　　民　　　國　　九十一　　年　　　四　　　月　　十六　　　日
　　　　　　　　　　　　　　　　　臺灣臺中地方法院民事第三庭
　　　　　　　　　　　　　　　　　　　法　　　官　王　金　洲
右為正本係照原本作成。
如對本判決上訴，須於判決送達後廿日內向本院提出上訴狀（須附繕本）。
中　　　華　　　民　　　國　　九十一　　年　　　四　　　月　　十六　　　日
　　　　　　　　　　　　　　　　　　　法院書記官
